臺灣苗栗地方法院刑事判決
 110年度交訴字第32號
公  訴  人  臺灣苗栗地方檢察署檢察官
被      告  鍾仁竣




上列被告因肇事逃逸等案件，經檢察官提起公訴（110年度偵緝
字第58號），被告於本院準備程序中就被訴之事實為有罪之陳述
，經裁定改依簡式審判程序審理，並判決如下：
    主  文
鍾仁竣汽車駕駛人，無駕駛執照駕車犯過失傷害罪，處有期徒刑
伍月，如易科罰金，以新臺幣壹仟元折算壹日；又犯肇事致人傷
害逃逸罪，處有期徒刑捌月。
    事  實
一、鍾仁竣前因施用毒品案件，經本院於民國105年12月22日以1
    05年度苗簡字第1175號判決，判處有期徒刑5月(2罪)，應執
    行有期徒刑9月確定在案；又因施用毒品案件，經本院於106
    年4月13日以106年度苗簡字第304號判決，判處有期徒刑6月
    確定在案；又因竊盜案件，經本院於106年6月28日以106年
    度苗簡字第528號判決，判處有期徒刑4月、3月，應執行有
    期徒刑7月確定在案；又因恐嚇取財案件，經本院於107年6
    月4日以106年度易字第688號判決，判處有期徒刑5月確定在
    案。前開各案，嗣經聲請合定應執行刑，經本院於107年8月
    6日以107年度聲字第822號裁定(甲案)，定其應執行有期徒
    刑1年10月確定在案。後又因施用毒品案件，經本院於106年
    6月19日以106年度易字第348號判決，判處有期徒刑6月確定
    在案；又因施用毒品案件，經本院於106年8月8日以106年度
    易字第494號判決，判處有期徒刑7月(2罪)，並合定應執行
    有期徒刑1年確定在案。前開二案件，經聲請合定應執行刑
    ，經本院於106年12月4日以106年度聲字第1341號裁定(乙案
    )，定其應執行有期徒刑1年4月確定在案。上開甲案、乙案
    ，並於106年3月28日入監執行後接續執行，而於109年5月1
    日縮短刑期執行完畢。　　
二、鍾仁竣於109年9月30日上午11時12分許，騎乘車牌號碼000-
    000號普通重型機車，沿苗栗縣苗栗市新東街由東向西方向
    行駛，行經前開路段與復興路一段交岔路口處時，本應注意
    車輛行駛時，駕駛人應注意車前狀況，並隨時採取必要之安
    全措施，且應注意在劃有中央分向限制線(雙黃線)路段行駛
    ，不得駛入來車車道內，並應遵行在車道內行駛，而依當時
    天候晴、日間自然光線、柏油路面乾燥、無缺陷、無障礙物
    及視距良好，並無不能注意之情事，竟疏未注意車前狀況，
    亦未遵守在劃有分向限制線之路段，不得駛入來車車道內之
    規定，即貿然跨越分向限制線而逆向駛入來車之車道，致所
    騎乘上開機車因此不慎擦撞前方沿同路同向由林秀美所騎乘
    、欲從新東街與復興路一段岔路口處左轉往復興路一段方向
    行駛之車牌號碼000-000號普通重型機車，使林秀美人車倒
    地，並受有左臉頰挫傷、雙肩疼痛、右小腿及左膝挫擦傷等
    傷害；詎鍾仁竣於肇事後，應可預見林秀美人車倒地會受有
    傷害，竟基於肇事逃逸之犯意，未報警處理，亦未停留現場
    提供林秀美必要之協助或救護，即逕自騎乘上開機車離開現
    場。
三、案經林秀美訴由苗栗縣警察局苗栗分局報請臺灣苗栗地方檢
    察署檢察官偵查後起訴。
    理  由
一、上開犯罪事實，業據被告於偵查及本院審理中坦承不諱(見
    本院卷第127至129頁、第135至141頁、110年度偵緝字第58
    號卷第61至62頁)，核與證人林秀美於警詢證述之情節相符(
    見110年度偵字第1350號卷第33至36頁)，且有公路監理電子
    閘門證號查詢機車駕駛人、本院公務電話紀錄表(見本院卷
    第35至37頁)、員警職務報告書、大千綜合醫院乙種診斷證
    明書、道路交通事故現場圖、道路交通事故調查報告表㈠㈡、
    苗栗縣警察局苗栗分局警備隊道路交通事故當事人登記聯單
    、苗栗縣警察局苗栗分局警備隊疑似道路交通事故肇事逃逸
    追查表各1份、現場照片25張、監視器錄影畫面翻拍照片10
    張、車牌辨識資料1份(見110年度偵字第1350號卷第31頁、
    第37至43頁、第51至73頁)在卷可稽；且證人林秀美前與被
    告間均素不相識，彼此間並無任何怨隙，衡情上開證人林秀
    美應無設詞攀誣，或虛構事實以陷害被告之理，其上開於警
    詢之證述應屬可信。又按刑法第185 條之4 之肇事逃逸罪，
    以駕駛動力交通工具肇事，有致人死傷而逃逸之事實，為其
    構成要件，不以行為人明知被害人有死傷情形為必要，亦不
    以被害人為無自救能力人為必要（最高法院91年度台上字第
    137 號、90年度台上字第6786號判決意旨參照），至肇事者
    是否有遺棄之故意，其離去之原因為何，則非所問（最高法
    院90年度台上字第2191號判決意旨參照）；且本罪之立法目
    的，乃為維護交通，增進行車安全，促使當事人於事故發生
    時，能對被害人即時救護，減少死傷，以保護他人權益並維
    護社會秩序，其立法精神在於交通事故一旦發生，而有人員
    傷亡之情況下，不論肇事責任應如何歸責，只要是在駕駛動
    力交通工具過程內所發生者，參與整個事故過程之當事人皆
    應協助防止死傷之擴大，蓋如駕駛人於事故發生後，隨即駕
    車逃離現場，不僅使肇事責任認定困難，更可能使受傷之人
    喪失生命或求償無門。是本罪之成立，以行為人有駕駛動力
    交通工具肇事，致人死傷而逃逸之事實為已足，至行為人之
    肇事原因如何，亦非所問；又所謂逃逸，指於肇事當時或隨
    後離去現場之行為，僅須行為人主觀上有逃逸之意圖，客觀
    上有逃逸之行為為已足，而其擅離肇事現場之行為一旦付諸
    實施，其犯罪即已完成，不論其逃逸行為已否得逞，被害人
    是否在他人協助下獲得救護，均對犯罪之成立不生影響。本
    案被告撞及被害人林秀美後，雙方均倒地，此經證人林秀美
    於警詢證述在卷（見110年度偵字第1350號卷第34頁），則
    衡諸經驗法則，撞擊力道大必使駕駛人受有某種程度傷害，
    是被告肇事後當可預見證人林秀美將因此事故受傷，竟未採
    取任何救護措施並報警處理，逕行騎乘機車離去，其有肇事
    逃逸之犯意，亦堪以認定。綜上，足認被告上開自白與事實
    相符，被告犯行洵堪認定，應予以依法論科。
二、論罪科刑：
  ㈠按行為後法律有變更者，適用行為時之法律，但行為後之法
    律有利於行為人者，適用最有利於行為人之法律，刑法第2
    條第1項定有明文。查本案被告行為後，刑法第185條之4業
    經修正，並於110年5月28日公布，於同年5月30日施行。修
    正前刑法第185條之4原規定為「駕駛動力交通工具肇事，致
    人死傷而逃逸者，處1年以上7年以下有期徒刑」，修正後則
    規定為「駕駛動力交通工具發生交通事故，致人傷害而逃逸
    者，處6月以上5年以下有期徒刑；致人於死或重傷而逃逸者
    ，處1年以上7年以下有期徒刑。犯前項之罪，駕駛人於發生
    交通事故致人死傷係無過失者，減輕或免除其刑」。經比較
    新舊法結果，適用現行之新法即修正後刑法第185條之4規定
    較有利於被告，故依刑法第2條第1項但書規定，應適用修正
    後之規定論處。
  ㈡刑法總則之加重，係概括性之規定，所有罪名均一體適用；
    刑法分則之加重，係就犯罪類型變更之個別犯罪行為予以加
    重，成為另一獨立之罪名。道路交通管理處罰條例第86條第
    1 項關於汽車駕駛人，無駕駛執照駕車、酒醉駕車、吸食毒
    品或迷幻藥駕車、行駛人行道或行經行人穿越道不依規定讓
    行人優先通行，因而致人受傷或死亡，依法應負刑事責任者
    ，加重其刑至二分之一之規定，係就刑法第276 條第1 項之
    過失致人於死罪、同條第2 項之業務過失致人於死罪，同法
    第284 條第1 項之過失傷害（及致重傷）罪、同條第2 項之
    業務過失傷害（及致重傷）罪之基本犯罪類型，對於加害人
    為汽車駕駛人，於從事駕駛汽車之特定行為時，或於行駛人
    行道、行經行人穿越道之特定地點，不依規定讓行人優先通
    行，因而致人受傷或死亡之特殊行為要件予以加重處罰，已
    就上述刑法第276 條第1 、2 項，同法第284 條第1 、2 項
    各罪犯罪類型變更之個別犯罪行為予以加重，而成另一獨立
    之罪名，自屬刑法分則加重之性質（最高法院92年度第1 次
    刑事庭會議決議、99年度台非字第198 號判決意旨參照）。
    經查，被告並未考領普通重型機車駕駛執照，此經被告於本
    院審理時自承在案(見本院卷第127頁)，並有公路監理電子
    閘門證號查詢機車駕駛人資料（見本院卷第35頁）在卷可稽
    。
　㈢核被告駕駛機車肇事致告訴人林秀美倒地受傷之行為，係犯
    道路交通管理處罰條例第86條第1 項、刑法第284 條前段之
    汽車駕駛人，無駕駛執照駕車過失傷害罪；而其駕車肇事致
    告訴人受傷後而逃逸之行為，係犯刑法第185 條之4 第1項
    前段之駕駛動力交通工具肇事致人傷害而逃逸罪。又起訴書
    雖認被告上開過失傷害犯行部分係犯刑法第284條前段之過
    失傷害罪嫌，雖有未洽，惟此部分業經檢察官於審理時更正
    （見本院卷第141頁），且經本院諭知上揭罪名，而予被告
    防禦之機會(見本院卷第127至128頁、第141頁)，本院就此
    部分自應依更正後之罪名審理，無庸變更起訴法條。至被告
    上開無駕駛執照駕車過失傷害及肇事逃逸犯行，行為態樣互
    異，且所犯肇事逃逸罪係在事故發生後，另行起意所為，所
    犯上開2 罪間，犯意各別，行為互殊，自應予分論併罰。再
    被告無駕駛執照駕車，不慎與被害人林秀美騎乘之機車發生
    碰撞而致被害人林秀美受有上開傷勢，其無駕照駕車之過失
    傷害犯行部分，自應依道路交通管理處罰條例第86條第1項
    之規定予以加重其刑。　　　　　　　　
三、被告有事實欄一所載前科紀錄，有其臺灣高等法院被告前案
    紀錄表在卷可參。另基於累犯者有其特別惡性及對刑罰反應
    力薄弱等立法理由，一律須加重最低本刑，於不符合刑法第
    59條所定要件之情形下，致生行為人所受之刑罰超過其所應
    負擔罪責之個案，其人身自由因此遭受過苛之侵害部分，對
    人民受憲法第8 條保障之人身自由所為限制，不符憲法罪刑
    相當原則，牴觸憲法第23條比例原則，是為避免發生上述罪
    刑不相當之情形，法院就該個案應依本解釋意旨，裁量是否
    加重最低本刑，此有司法院釋字第775 號解釋文可參。本院
    審酌被告本案肇事致人傷害逃逸犯行縱有不該，惟此次犯行
    與其前所載構成累犯之前案犯罪類型均迥異，其既非屬在執
    行同質性犯罪之刑罰完畢後5 年內，仍無從經由前案刑責予
    以矯正非行行為及強化法治觀念而再犯之人，足認其與現行
    刑法認累犯者因有特別惡性及對刑罰反應力薄弱等情而須加
    重本刑之立法理由尚屬有間，審酌各情應認被告就本案肇事
    逃逸罪雖構成累犯，惟尚無須加重本刑，附此敘明（依據司
    法院頒布之刑事判決精簡原則，主文得不記載累犯）。
四、爰審酌被告為77年5 月8日出生，教育程度為國中畢業，此
    為被告於本院審理時所坦認(見本院卷第140頁)；其為智識
    成熟之成年人，騎車肇事傷人後，竟未下車停留現場協助救
    護，即逕自駕車逃逸，欠缺尊重其他用路人生命、身體之觀
    念，對於傷者及道路交通安全造成危害，其漠視告訴人身體
    安全之心態，殊不可取，其行為實屬可議；惟念其坦承犯行
    ，犯後態度尚可，並考量告訴人對於被告刑度之意見（見本
    院卷第37頁）；兼衡其犯罪之動機、目的、手段、所生危害
    及被告於本院審理時所自述之家庭狀況、經濟狀況等一切情
    狀，分別量處如主文所示之刑，並就被告所犯無駕駛執照因
    過失致人受傷犯行之宣告刑部分，併審酌其年齡、職業、收
    入、社會地位等節，依刑法第41條第1 項前段之規定，諭知
    易科罰金之折算標準，以資懲儆。　　
據上論斷，應依刑事訴訟法第273 條之1 第1 項、第299 條第1
項前段，判決如主文。
本案經檢察官彭郁清提起公訴，檢察官吳宛真到庭執行職務。
中　　華　　民　　國　　110 　年　　12　　月　　22　　日
                  刑事第一庭  法  官  許蓓雯
以上正本證明與原本無異。　　　　　　　　　
如不服本判決應於收受判決後20日內向本院提出上訴書狀，並應
敘述具體理由。其未敘述上訴理由者，應於上訴期間屆滿後20日
內向本院補提理由書(均須按他造當事人之人數附繕本)「切勿逕
送上級法院」。告訴人或被害人如對本判決不服者，應具備理由
請求檢察官上訴，其上訴期間之計算係以檢察官收受判決正本之
日期為準。　　　　　　　　　
                              書記官  蔡孟穎
中　　華　　民　　國　　110 　年　　12　　月　　22　　日
附錄本案論罪科刑法條
刑法第185-4條
駕駛動力交通工具發生交通事故，致人傷害而逃逸者，處6月以
上5年以下有期徒刑；致人於死或重傷而逃逸者，處1年以上7年
以下有期徒刑。
犯前項之罪，駕駛人於發生交通事故致人死傷係無過失者，減輕
或免除其刑。
刑法第284條
因過失傷害人者，處1年以下有期徒刑、拘役或10萬元以下罰金
；致重傷者，處3年以下有期徒刑、拘役或30萬元以下罰金。